臺灣桃園地方法院刑事判決　　　　　　　96年度易緝字第10號
公　訴　人　臺灣桃園地方法院檢察署檢察官
被　　　告　甲○○原名胡存之.
　　　　　　　　　　國民
上列被告因違反著作權法案件，經檢察官提起公訴（89年度偵字
第16314 號），被告於準備程序進行中為有罪之陳述，經本院合
議庭裁定由受命法官獨任進行簡式審判程序，本院判決如下：
    主  文
甲○○連續以明知為侵害著作權之物意圖營利而交付之方法侵害
他人之著作權，累犯，處有期徒刑肆月，如易科罰金，以參佰元
折算壹日。扣案之「不可能任務2 」光碟片12片、「隨身變2 」
光碟片6片，均沒收。
    事  實
一、甲○○曾因賭博案件，經臺灣桃園地方法院檢察署檢察官於
    民國81年10月21日以81年度偵字第9036號提起公訴，並經本
    院於81年11月25日以81年度易字第4577號判處有期徒刑7 月
    ，併科罰金1 萬元，於81年12月21日確定。甲○○85年10月
    17日入監執行，於86年5 月10日縮刑期滿而於翌日出監。詎
    其因經濟狀況不佳，對外欠債頗多，生活拮据，乃不知悔改
    而意圖營利，於民國89年10月12日晚間，在桃園縣中壢市某
    網咖店內上網，見有出售盜版VCD 光碟片之網站，明知該等
    網站內所販售者，均係未經著作權人授權之盜版VCD 影片，
    為侵害著作權之物，竟生販賣盜版VCD 片而意圖營利之概括
    犯意，在網站上先向姓名年籍不詳之成年人，以每部新臺幣
    (以 下同)80 元之價額訂購擅自重製已授權於協和國際多媒
    體股份有限公司 (以下簡稱協和公司)使 用著作權之美國環
    球、派拉蒙影片公司所製作之電影視聽著作「不可能的任務
    2 」、「隨身變2 」影片VCD 片各5 部 (每部各有3 片VCD)
    ，並於翌日 (即13日)下 午約5 時許，在國道一號公路新屋
    交流道附近向姓名年籍不詳之人取貨後，旋訂以每部150 元
    之價額，連續於同日晚間約6 時許，同年10月20日晚間約6
    時許，在桃園縣楊梅鎮○○路42號前販賣上開2 部影片之VC
    D 光碟片，總計售出「不可能的任務2 」1 部；「隨身變2
    」3 部而侵害協和公司之著作權。嗣經警於89年10月20 日
    晚間約9 時30分許在上址當場查獲，並扣得剩餘由不詳人士
    所擅自重製之「不可能的任務2 」4 部光碟片 (計12片VCD
    光碟片)； 「隨身變2 」2 部 (計6 片VCD 光碟片)。
二、案經協和國際多媒體股份有限公司訴由桃園縣警察局楊梅分
    局報告臺灣桃園地方法院檢察署檢察官偵查後提起公訴。
    理  由
一、程序部分：本件被告甲○○所犯係死刑、無期徒刑或最輕本
    刑為三年以上有期徒刑以外之罪，其於準備程序中就被訴事
    實為有罪之陳述，經本院告知簡式審判程序之旨，並聽取當
    事人意見後，經本院合議庭依刑事訴訟法第273 條之1 第1
    項規定裁定由受命法官獨任進行簡式審判程序，合先敘明。
二、上揭犯罪事實，業據被告甲○○於警詢、偵訊、本院行準備
    程序及審理時坦承不諱，核與告訴人協和公司之代理人阮延
    松於警詢、偵訊中之指述相符，並有桃園縣政府警察局楊梅
    分局違反著作權法案件現場紀錄、查獲現場照片2 張、告訴
    人所提之美國環球影片、派拉蒙影片公司之相關授權書、採
    證報告、新聞局所核發上開2 部影片之准演執照、扣案之「
    不可能任務2 」光碟片12片、「隨身變2 」光碟片6 片可稽
    ，被告犯行洵堪認定，應依法論科。
三、按刑法條文業經修正公布並於95年7 月1日 施行。修正後刑
    法第2 條第1 項之規定，係規範行為後法律變更所生新舊法
    律比較適用之準據法，於修正後刑法施行後，應適用修正後
    刑法第2 條第1 項規定之從舊從輕之原則為比較，此有最高
    法院95年5 月23日第8 次刑事庭會議決議可資參照。次按，
    行為後法律有變更者，適用行為時之法律。但行為後之法律
    有利於行為人者，適用最有利於行為人之法律；又本法總則
    於其他法律有刑罰或保安處分之規定者，亦適用之，修正後
    刑法第2 條第1 項、第11條分別定有明文。而著作權法於87
    年1 月21日經總統以 (87) 華總 (一)字 第8700012640號令
    修正公布全文117 條，並自公布日施行，其中第87條第2 款
    規定，明知為侵害著作權或製版權之物而散布或意圖散布而
    陳列或持有或意圖營利而交付者，視為侵害著作權或製版權
    ，並於同法第93條第3 款規定，以第87條各款方法之一侵害
    他人之著作權者，處2 年以下有期徒刑，得併科新臺幣10萬
    元以下罰金。惟上開著作權法修正公布後，歷經修正，上開
    規定於92年7 月9 日經總統以華總一字第09200122700 號令
    修正公布增列移置於91之1 條第3 項，該項規定，意圖營利
    而以移轉所有權之方法散布著作原件或其重製物，或意圖散
    布而公開陳列或持有而侵害他人之著作財產權，而其重製物
    為光碟者，處3 年以下有期徒刑、拘役，或併科新臺幣150
    萬元以下罰金。上開規定再經總統93年9 月1 日以華總一義
    字第09300158591 號令修正該項前段規定為：明知係侵害著
    作財產權之重製物而散布或意圖散布而公開陳列或持有，其
    重製物為光碟者，處6 月以上3 年以下有期徒刑，得併科新
    臺幣20萬元以上200 萬元以下罰金。是歷經修正之結果，其
    處罰愈重。惟在本案，顯以行為時之法律最有利於行為人，
    故應適用於87年1 月21日經總統以 (87) 華總 (一)字 第87
    00012640號令修正公布後之著作權法第87條第2 款、第93條
    第3 款之規定。
四、另查，被告行為後，刑法條文業經修正公布並於95年7 月1
    日施行。修正後刑法第2 條第1 項之規定，係規範行為後法
    律變更所生新舊法律比較適用之準據法，於修正後刑法施行
    後，應適用修正後刑法第2 條第1 項規定之從舊從輕之原則
    為比較，已如前述。且「修正後刑法第2 條第2 項，則為同
    條第1 項之特別規定，於修正後刑法施行後，關於非拘束人
    身自由之保安處分，應依修正後刑法第2 條第2 項之規定，
    適用裁判時之法律。而修正後刑法第2 條第1 項係採從舊從
    輕原則，適用最有利於行為人之法律。既曰法律，自較刑之
    範圍為廣；除法律有特別規定者（如修正後刑法第2 條第2
    項非拘束人身自由之保安處分適用裁判時法，修正後刑法施
    行法第9 條之3 規定之情形），應依其規定；或事關執行之
    緩刑之宣告，或犯罪在刑法修正施行前，自首在刑法施行後
    之自首部分，或程序之規定（程序從新，如刑法第40條沒收
    宣告之程序規定），應適用裁判時之修正後刑法之規定外；
    依修正後刑法第2 條第1 項比較時，應就罪刑有關之共犯、
    未遂犯、連續犯、牽連犯、結合犯，以及累犯加重，自首減
    輕暨其他法定加減原因（如身分加減）與加減例等一切情形
    ，綜其全部之結果而為比較後，整個之適用，不能割裂而分
    別適用有利益之條文」，有最高法院95年5 月23日刑事庭第
    8 次會議決議及最高法院24年上字第46 34 號、24年上字第
    5292號、27年上字第2615號等判例可資參照。另最高法院於
    95年11月7 日第21次決議另補充認：刑事庭第8 次會議就「
    刑法94年修正施行後之法律比較適用決議」一、之1.即明載
    新法第2 條第1 項之規定，係規範行為後「法律變更」所生
    新舊法比較適用之準據法…。故如新舊法處罰之輕重相同，
    即無比較適用之問題，非此條所指之法律有變更，即無本條
    之適用，應依一般法律適用原則，適用裁判時法。最高法院
    同決議五、之2.想像競合犯認新法第55條但書係科刑之限制
    ，為法理之明文化，非屬法律之變更；六、之1.謂新法第59
    條之規定，為法院就酌減審認標準見解之明文化，非屬法律
    之變更，均同此見解。其為純文字修正者，更應同此。是新
    舊法之處罰相同，對被告並無有利不利之情形，即非屬法律
    之變更，應逕適用裁判時法。可知所謂法律有無變更，應視
    於比較新、舊法律時，有無實質影響行為人之處遇為斷。本
    案於刑法修正前及修正後，實質影響被告之刑法法律有變更
    情形即屬連續犯及易科罰金之規定。蓋修正前刑法第56條尚
    有規定處罰連續犯之規定；而修正後刑法則已刪除此規定，
    除有想像競合或性質上應屬包括一罪之情形外，改採一罪一
    罰。故就此部分而言，適用修正前刑法顯較有利於行為人。
    至易科罰金之折算標準部分，刑法第41條第1 項業於94年 1
    月7 日修正公布，並於95年7 月1 日施行，修正前刑法第41
    條第1 項前段規定：「犯最重本刑為5 年以下有期徒刑以下
    之刑之罪，而受6 個月以下有期徒刑或拘役之宣告，因身體
    、教育、職業、家庭之關係或其他正當事由，執行顯有困難
    者，得以1 元以上3 元以下折算一日，易科罰金。」。又被
    告行為時之易科罰金折算標準，修正前罰金罰鍰提高標準條
    例第2 條前段（現已刪除）規定，就其原定數額提高為 100
    倍折算1 日，則本件被告行為時之易科罰金折算標準，應以
    銀元300 元折算1 日，經折算為新臺幣後，應以新臺幣 900
    元折算為1 日；修正後刑法第41條第1 項前段則規定：「犯
    最重本刑為5 年以下有期徒刑以下之刑之罪，而受6 個月以
    下有期徒刑或拘役之宣告者，得以新臺幣1,000 元、 2,000
    元或3,000 元折算1 日，易科罰金。」此項修正屬科刑規範
    事項之變更，其折算標準為裁判時所應諭知，亦屬法律變更
    。準此，本案於著作權法所未規定之事項而實質影響被告致
    刑有重輕之部分，自應適用修正前刑法之規定。
五、故核被告甲○○所為，係違反87年1 月21日所修正公布之著
    作權法第87條第2 款明知為侵害著作權之物，意圖營利而交
    付之方法侵害他人著作權罪，而應依同法第93條第3 款之規
    定處罰。被告甲○○先後2 日之販賣犯行，時間緊接，所犯
    係構成要件相同之罪名，顯係基於概括之犯意而為之，為連
    續犯，應依修正前刑法第56條之規定加重其刑。另被告曾因
    賭博案件，經本院於81年11月25日以81年度易字第4577號判
    處有期徒刑7 月，併科罰金1 萬元，於81年12月21日確定。
    甲○○85年10月17日入監執行，復於86年5 月10日縮刑期滿
    而於翌日出監之事實，有臺灣高等法院被告前案紀錄表附卷
    可參。其於5 年內，再以故意涉本件有期徒刑以上之罪者，
    為累犯，應依修正後刑法第47條第1 項之規定加重其刑。爰
    審酌被告於警詢、偵訊、本院行準備程序及審理時均坦認犯
    行，顯見有悔悟之心。參以被告販賣之盜版光碟數量尚非過
    鉅，對告訴人造成之損害亦非過重等情及其他一切情狀，量
    處如主文所示之刑，以資懲戒，並依修正前罰金罰鍰提高標
    準條例第2 條規定，諭知易科罰金之標準。末查，扣案之「
    不可能任務2 」光碟片12片、「隨身變2 」光碟片6 片，係
    被告所有且係供犯罪所用之事實，業據被告供承在卷。然87
    年1 月21日所修正公布之著作權法，並無如92年7 月9 日經
    修正公布之著作權法第98條規定有「犯第91條至第96條之1
    之罪，供犯罪所用或因犯罪所得之物，得沒收之。但犯第91
    條第3 項及第91條之1 第3 項之罪者，其得沒收之物，不以
    屬於犯人者為限。」之規定，故扣案之扣案之「不可能任務
    2 」光碟片12片、「隨身變2 」光碟片6 片，仍應依修正後
    刑法第38條第1 項第2 款之規定，宣告沒收。
五、據上論斷，應依刑事訴訟法第273 條第1 項、第299 條第 1
    項前段，刑法第2 條第1 項，87年1 月21日修正公布之著作
    權法第87條第2 款、第93條第3 款，修正前刑法第41條第1
    項前段、第56條，修正後刑法第47條第1 項、第38條第1 項
    第2 款，修正前罰金罰鍰提高標準條例第2 條，判決如主文
    。
案經檢察官丁俊成到庭執行職務。
中　　華　　民　　國　　96　　年　　3 　　月　　9 　　日
                          刑事第六庭  法官  崔  秉  君
以上正本證明與原本無異。
如不服本判決，應於判決送達後10日內向本院提出上訴狀（應附
繕本），上訴於臺灣高等法院。
　　　　　　　　　　　　　　　　　　書記官　劉  霜　潔
中　　華　　民　　國　　96　　年　　3 　　月　　9 　　日
附錄
著作權法第87條第2款
有下列情形之一者，除本法另有規定外，視為侵害著作權或製版
權：
一、以侵害著作人名譽之方法利用其著作者。
二、明知為侵害製版權之物而散布或意圖散布而公開陳列或持有
    者。
三、輸入未經著作財產權人或製版權人授權重製之重製物或製版
    物者。
四、未經著作財產權人同意而輸入著作原件或其重製物者。
五、以侵害電腦程式著作財產權之重製物作為營業之使用者。
六、明知為侵害著作財產權之物而以移轉所有權或出租以外之方
    式散布者，或明知為侵害著作財產權之物，意圖散布而公開
    陳列或持有者。
著作權法第93條第3款
有下列情形之一者，處2 年以下有期徒刑、拘役，或科或併科新
臺幣50 萬 元以下罰金：
一、侵害第 15 條至第 17 條規定之著作人格權者。
二、違反第 70 條規定者。
三、以第87條第1 款、第3 款、第5 款或第6 款方法之一侵害他
    人之著作權者。但第91條之1 第2 項及第3 項規定情形，不
    包括在內。
